【裁判字號】    89,上易,376
【裁判日期】    891017
【裁判案由】    返還借款
【裁判全文】
臺灣高等法院民事判決    八十九度上易字第三七六號
    上  訴  人  乙○○
    訴訟代理人  陳建榮
    被 上訴 人  甲○○
右當事人間請求返還借款事件，上訴人對於中華民國八十九年四月二十八日臺灣臺北
地方法院八十八度訴字第五○○九號第一審判決提起上訴，本院判決如左：
    主      文
上訴駁回。
第二審訴訟費用由上訴人負擔。
    事      實
甲、上訴人方面：
一、聲明：
  (一)原判決廢棄。
  (二)被上訴人在第一審之訴及假執行之聲請均駁回。
  (三)如受不利之判決，願以現金或臺灣銀行可轉讓定期存單供擔保，免為假執行。
二、陳述：除與原判決記載相同者外，補稱略以：
  (一)被上訴人於取得上訴人出具之本票、借據後，並未交付現金予上訴人，兩造間無
    消費借貸關係。
  (二)兩造間原無金錢往來，被上訴人於八十三、四年間與上訴人之夫陳建榮從事期貨
    買賣，上訴人為擔保被上訴人為投資期貨而交付之本金，而簽具借據、本票交付
    被上訴人。
  (三)被上訴人存摺領款紀錄所提領款項並未交付上訴人。
乙、被上訴人方面：
一、聲明：上訴駁回。
二、陳述：除與原判決記載相同者外，補稱略以：
  (一)上訴人及其夫陳建榮陸續向被上訴人借款，均由被上訴人先交付借款，再由上訴
    人簽具借據。
  (二)被上訴人未與陳建榮從事期貨買賣。
    理      由
一、被上訴人主張：上訴人於八十二年間先後多次向其借款，金額共計新台幣 (下同
    ）一百萬元，上訴人於八十二年十月八日簽具借據，約定於一個月內分批攤還，
    否則應於八十二年十一月十五日一次清償，並另簽發到期日八十二年十一月十五
    日，金額一百萬元之本票一紙 (未記載發票日)，詎屆期提示不獲付款。為此依
    消費借貸之法律關係提起本訴等語。上訴人則以：被上訴人於八十二年十月間與
    其合夥購買外匯，並由其居間介紹購買，其應被上訴人之要求簽具本票、借據交
    付被上訴人，作為保障。嗣被上訴人擔心投資風險而不願出資，未交付投資款，
    亦未返還本票及借據。被上訴人所持上開本票，業經臺灣臺北地方法院法院判決
    確認本票債權不存在，兩造間無消費借貸關係存在等語，資為抗辯。
二、被上訴人主張上訴人於八十二年間向其借款一百萬元，約定於一個月內分批攤還
    ，否則應於八十二年十一月十五日一次清償，惟未依約償還等語，業據提出借據
    、本票影本等為證。上訴人對於有簽發交付上開借據、本票之事實不爭執，惟辯
    稱上開本票、借據，係為保障被上訴人交付上訴人之投資外匯款，嗣後被上訴人
    未投資，亦未交付其他款項云云。按消費借貸者，謂當事人約定，一方移轉金錢
    或其他代替物之所有權於他方，而他方以種類、品質、數量相同之物返還之契約
    ；消費借貸，因金錢或其他代替物之交付，而生效力，民法第四百七十四條、第
    四百七十五條定有明文。查上訴人簽發之本票金額為一百萬元，未記載發票日，
    到期日為八十二年十一月十五日。上訴人簽具之借據，日期為八十二年十月八日
    ，內容記載：「茲向甲○○『借』新臺幣壹佰萬元正，言明於民國八十二年十一
    月十五日前分批攤還」。被上訴人分別於八十二年九月二十一日、十月一日、十
    月八日自其帳戶提領二十三萬元、十二萬元、五十七萬元，有存摺影本在卷可憑
    ，其提領日期及金額與上開本票、借據記載之日期及金額大致相符。復據證人即
    兩造之朋友孫慧瑛到庭證述：「陳建榮經常向甲○○借錢，．．．後來都不還。
    ．．．有一次，陳建榮要週轉向她（甲○○）借二十萬元，甲○○怕陳建榮不還
    ．．．要透過我，說是我借他（陳建榮）的，．．．事實上還是甲○○借他的。
    ．．．我知道他向甲○○借錢都有寫本票或借據給甲○○，甲○○有告訴過我，
    ．．．。他們有時是用陳建榮的名義，有時是用乙○○的名義向甲○○借錢。」
    ，「我知道陳建榮有在做期貨，甲○○沒有做，只是後來才有做股票，她是借錢
    給陳建榮做期貨。」（本院卷第三九至四○頁）上訴人經常向被上訴人借款，應
    可採信。而上訴人並未舉證被上訴人曾有與其合夥從事期貨或外匯買賣之事實，
    上訴人簽發上開本票及票據，係為向被上訴人借款，被上訴人並已交付借款予上
    訴人，堪信為真實。上訴人所辯，不足採信。
四、本件事證已臻明確，被上訴人於準備程序後始提出上訴人夫妻之電話錄音譯文，
    不予採酌。另被上訴人持有上開本票，雖經臺灣臺北地方法院八十九年度簡上字
    第二五一號民事判決確認被上訴人對上訴人之本票債權不存在確定，固有判決書
    在卷可稽。惟基於本票之文義性及無因性，其權利義務與基礎原因關係各別，本
    院審究兩造間之借貸關係，不受上開確定判決結果之拘束。併此敘明。
五、從而，被上訴人依消費借貸之法律關係請求上訴人給付一百萬元及自八十二年十
    一月十六日起算至清償日止，按年息百分之五計算之利息，即非無據。原審為上
    訴人敗訴之判決，於法並無不合，應予維持。上訴意旨指摘原判決不當，求予廢
    棄改判，為無理由，上訴應予駁回。又本判決不得上訴第三審，故無宣告免為假
    執行之必要，併予明。
據上論結，本件上訴為無理由，依民事訴訟法第四百四十九條第一項、第七十八條，
判決如主文。
中      華      民      國    八十九    年      十      月      十七    日
                              民事第民十四庭
                                  審判長法  官  張  劍  男
                                        法  官  蘇  芹  英
                                        法  官  陳  筱  珮
右正本係照原本作成。
不得上訴。
中      華      民      國    八十九    年      十      月      十九    日
                                        書記官  紀  昭  秀


司法院資訊處製作；財團法人民間司法改革基金會備份。
